【裁判字號】    99,台簡上,1
【裁判日期】    990121
【裁判案由】    請求確認本票債權不存在
【裁判全文】
最高法院民事判決                九十九年度台簡上字第一號
上  訴  人  甲○○
訴訟代理人  李淵聯律師
被 上訴 人  展晟營造有限公司
法定代理人  乙○○原名張北駒.
上列當事人間請求確認本票債權不存在事件，上訴人對於中華民
國九十八年五月二十一日台灣台南地方法院第二審判決（九十八
年度簡上字第三五號），提起上訴，本院判決如下：
    主  文
原判決廢棄，發回台灣台南地方法院。
    理  由
本件原審將該院台南簡易庭所為被上訴人敗訴之判決廢棄，改判
確認上訴人對於被上訴人與訴外人鄭明元於民國九十四年三月九
日共同簽發面額新台幣（下同）五百萬元、到期日同年四月八日
之本票（下稱系爭本票）債權關於被上訴人部分不存在，係以：
上訴人所執系爭本票上之被上訴人及其法定代理人印文，為訴外
人鄭明元所蓋，並用以向上訴人借貸五百萬元。雖鄭明元於原審
證稱：被上訴人概括授權伊使用其公司大小章，包括資金調度等
語，但與鄭明元在被訴詐欺案件中供述：被上訴人原法定代理人
林銘村不知伊以被上訴人名義簽發系爭本票，顯然不符。且被上
訴人係因鄭明元向其借牌承包工程，而將公司大小章交予鄭明元
使用，參以借牌承包工程之慣例及被上訴人、鄭明元之陳述（證
詞），被上訴人固有授予鄭明元簽發票據之權限，然限於支付下
包或配合廠商款項，並不包括向他人借款。而鄭明元向被上訴人
借牌承包工程，既應自行控管財務收支，承擔工程損益，自不得
以被上訴人名義向他人借款，是鄭明元向上訴人借貸之五百萬元
，縱用於支付下游廠商，亦難認被上訴人同意鄭明元以其名義簽
發票據，持向上訴人借款。至上訴人抗辯收受系爭本票前，曾以
電話向林銘村確認該本票借款一節，除顯有瑕疵之鄭明元、廖清
祥證詞外，並無其他證據可資證明，則難採取。上訴人並非鄭明
元之業主或下包廠商，且知悉鄭明元係因借牌而持有被上訴人公
司大小章，故僅憑鄭明元持有被上訴人公司大小章，尚不能謂被
上訴人有表見代理之事實。況上訴人自鄭明元處取得之數張票據
，除系爭本票外，並非以被上訴人名義簽發或背書，亦難認被上
訴人在客觀上有何足使上訴人相信鄭明元有權簽發系爭本票之表
見行為。綜上所述，系爭本票既非被上訴人授權鄭明元簽發，且
亦無表見代理之適用，被上訴人自不負票據上之責任。惟上訴人
卻聲請法院裁定准許強制執行，使被上訴人之財產有受強制執行
之危險，從而被上訴人請求確認上訴人對於系爭本票之被上訴人
部分債權不存在，為有理由，應予准許等詞，為其判斷之基礎。
按代理權之限制，不得以之對抗善意第三人，民法第一百零七條
前段定有明文。被上訴人授權訴外人鄭明元以其名義簽發票據，
為原審認定之事實，依上說明，此代理權有限於支付下游廠商
始得為之，並不包括向他人借款之情形，亦不得對抗善意之上訴
人。乃原審僅因鄭明元代理被上訴人簽發票據之權限，有上開之
限制，即謂被上訴人不須就系爭本票負票據上之責任，其適用前
揭法規顯有錯誤之情事。上訴論旨，指摘原判決不當，求予廢棄
，非無理由。
據上論結，本件上訴為有理由。依民事訴訟法第四百三十六條之
二第二項、第四百七十七條第一項、第四百七十八條第二項，判
決如主文。
中    華    民    國  九十九  年    一    月  二十一  日
                      最高法院民事第六庭
                          審判長法官  劉  福  來
                                法官  陳  國  禎
                                法官  陳  重  瑜
                                法官  吳  麗  女
                                法官  簡  清  忠
      本件正本證明與原本無異
                                      書  記  官
中    華    民    國  九十九  年    二    月    二    日
                                                      K

司法院資訊處製作；財團法人民間司法改革基金會備份。
